【裁判字號】    97,消債更,438
【裁判日期】    971113
【裁判案由】    更生事件
【裁判全文】
臺灣板橋地方法院民事裁定  97年度消債更字第438號
聲  請  人  甲○○
上列當事人因消費者債務清理事件，聲請更生及保全處分，本院
裁定如下：
    主  文
更生及保全處分之聲請均駁回。
聲請費用由聲請人負擔。
    理  由
一、按債務人與金融機構協商成立者，不得聲請更生或清算，但
    因不可歸責於己之事由，致履行顯有重大困難者，不在此限
    ；本條例施行前，債務人依金融主管機關協調成立之中華民
    國銀行公會會員，辦理消費金融案件無擔保債務協商機制與
    金融機構成立之協商，準用前項之規定，消費者債務清理條
    例第151 條第5 項、第6 項分別定有明文。依其立法理由可
    知，債務清償方案成立後，應由債務人按其條件履行，須於
    其後發生情事變更，在清償期間收入或收益不如預期，致該
    方案履行困難甚或履行不能，因不可歸責於己，始能聲請更
    生或清算，且此項規定旨在避免債務人任意毀諾已成立之協
    商，濫用更生或清算之裁判上債務清理程序，蓋以債務清償
    方案係經當事人行使程序選擇權所為之債務清理契約，債務
    人應受該成立之協議所拘束，故債務人既已與金融機構協商
    成立，如認該協商方案履行有其他不適當情形，仍應再循協
    商途徑謀求解決。次按聲請更生或清算不合程式或不備其他
    要件者，法院應以裁定駁回之，但其情形可以補正者，法院
    應定期間先命補正，同條例第8 條亦有明文規定。
二、本件聲請意旨略以：聲請人於民國95年5 月參加銀行公會會
    員所辦理之消費金融案件無擔保債務協商機制，依照協議書
    內容分120 期、利率3 ﹪、每月支付新臺幣（下同）26,785
    元之條件還款，至債務清償為止。惟聲請人之前夫酗酒成習
    ，曾因酒精性肝硬化入院多次，未盡其夫職與聲請人共同扶
    養子女，由聲請人獨立負擔家計，然其每月僅有25,000元左
    右之收入，除自己生活必要支出以外，尚須撫養三名在學之
    子女，及每月房租費用9,000 元，凡此各項支出金額，實已
    超出聲請人收入可支應範圍。職是，聲請人毀諾係因當初協
    議內容顯不合理，未考量聲請人之必要生活及扶養支出，其
    毀諾顯非出於自己之故意與過失，更非濫用更生或清算之債
    務清理程序，確係因不可歸責於己，致履行有重大困難之情
    形等語。
三、查本件聲請人於95年5 月參與銀行公會所辦理之債務協商機
    制，與最大債權金融機構國泰世華銀行債務協商成立，雙方
    約定自95年7 月起，分120 期，利率3 ﹪，聲請人每月須清
    償26,785元，是本件聲請人須有不可歸責於己致履行顯有重
    大困難之事由時，向本院聲請更生方為適法。惟查：
  (一)聲請人主張其每月僅有25,000元左右之收入，無法支應必要
    生活及扶養支出等語。然查，聲請人94年度所得為512,398
    元、95年度所得為421,859 元、96年度所得為370,635 元（
    見本院卷第18頁、第19頁、第87頁，94至96年度綜合所得稅
    各類所得資料清單），合計共1,304,892 元，其每月平均收
    入應為36,247元（即：1,304,892 元÷36月＝36,247元），
    非為聲請人所稱之25,000元。且聲請人之長女及次女，自96
    年3 月起至97年2 月止，每月可領取臺北縣政府核發之「兒
    童及少年緊急生活扶助金」各3,000 元（見本院卷第38頁、
    第67頁、臺北縣政府96年10月9 日北府社工字第0960660187
    號函影本），已減輕其扶養費用負擔。
  (二)另聲請人主張毀諾之原因，係因其獨立負擔家計，每月收入
    除自己生活必要支出以外，尚須撫養三名在學之子女，及每
    月房租費用，凡此各項支出金額，實已超出聲請人收入可支
    應範圍等語。然查，上揭事由係聲請人於95年協商成立當時
    已知悉或可預見之事實，聲請人當時盱衡其經濟狀況，既仍
    簽署協商協議書，同意國泰世華銀行之無擔保債務還款計畫
    ，無論其資金係來自親友借貸、薪資或其他投資獲利，聲請
    人既同意與國泰世華銀行協商成立，自有其籌措資金之來源
    ，難認聲請人每月因有上開金額支出，而作為毀諾不繼續履
    行協商條件之事由。是聲請人主張其有不可歸責於己之事由
    而不能繼續履行前已與最大債權銀行成立之協商條件一節，
    並無可採，其聲請不符消費者債務清理條例第151 條第5 項
    、第6 項之規定，揆諸首開說明，自應駁回其更生之聲請。
  (三)又聲請人更生之聲請暨經駁回，其所為保全處分之聲請，即
    已無必要，應併予駁回。爰裁定如主文。
四、另聲請人如尚認原協商條件超過其負擔能力，自仍尚得依照
    中華民國銀行公會通知各會員銀行之個別協商一致性方案，
    與債權銀行再次協商調整變更協商內容，以解決聲請人對於
    金融機構所負之債務問題；至於聲請人所預納之郵務送達費
    4,080 元，則待本案確定後，如有餘額，再行退還；附此敘
    明。
中    華    民    國    97    年    11    月    13    日
              民事第一庭       法   官   李世貴
上為正本係照原本作成
如不服本裁定，應於裁定送達後10日內，以書狀向本院提出抗告
，並繳納抗告費新臺幣1 千元
中    華    民    國    97    年    11    月    14    日
                              書 記 官   蘇哲男


司法院資訊處製作；財團法人民間司法改革基金會備份。
